臺灣板橋地方法院刑事判決　　　　　　　94年度訴緝字第37號
公　訴　人　臺灣板橋地方法院檢察署檢察官
被　　　告　甲○○
選任辯護人　鄭重文律師
上列被告因違反毒品危害防制條例案件，經檢察官提起公訴（93
年度毒偵字第1273號），以及移送併案審理（臺灣板橋地方法院
檢察署93年度毒偵字第2677號、第3034號），於本院審判程序進
行中，被告就被訴事實為有罪之陳述，經告知被告簡式審判程序
之旨，並聽取當事人之意見後，裁定進行簡式審判程序，判決如
下：
    主    文
甲○○連續施用第一級毒品，累犯，處有期徒刑拾月。扣案第一
級毒品海洛因捌包（合計驗餘淨重伍拾肆點捌捌公克）以及附著
第一級毒品海洛因粉末（量微無法析離秤重）之殘渣袋貳只均沒
收銷燬之。又連續施用第二級毒品，累犯，處有期徒刑陸月。扣
案之第二級毒品安非他命伍包（合計驗餘淨重伍點參陸公克）以
及附著第二級毒品安非他命結晶（量微無法析離秤重）之殘渣袋
貳只均沒收銷燬之。應執行有期徒刑壹年參月。扣案第一級毒品
海洛因捌包（合計驗餘淨重伍拾肆點捌捌公克）、附著第一級毒
品海洛因粉末（量微無法析離秤重）之殘渣袋貳只、第二級毒品
安非他命伍包（合計驗餘淨重伍點參陸公克）以及附著第二級毒
品安非他命結晶（量微無法析離秤重）之殘渣袋貳只均沒收銷燬
之。
    犯罪事實
一、甲○○前於民國90年間因違反著作權法案件，經臺灣臺北地
    方法院以90年度簡字第1844號判處有期徒刑4 月，如易科罰
    金，以300 元折算1 日確定，於90年9 月7 日易科罰金執行
    完畢（本案構成累犯）。又於91年間因施用毒品案件，經依
    本院92年度毒聲字第140 號裁定送觀察、勒戒後，認無繼續
    施用毒品之傾向而釋放出所，並由臺灣板橋地方法院檢察署
    檢察官於92年2 月12日以91年度毒偵字第4246號為不起訴處
    分，嗣確定。詎猶不思戒絕毒癮，另基於施用第一級毒品海
    洛因之概括犯意，先後於92年11月6 日凌晨1 時35分許、93
    年6 月9 日凌晨0 時5 分許、93年7 月1 日晚間11時許分別
    為警採尿前26小時內某時許，在不詳處所，連續3 次施用第
    一級毒品海洛因。又基於施用第二級毒品安非他命之概括犯
    意，分別於前述為警採尿前96小時內某時許，在不詳處所，
    連續3 次施用第二級毒品安非他命。嗣先後於如附表所示時
    間、地點為警查獲，並扣得如附表所示物品，始查獲上情。
二、案經臺北巿政府警察局萬華分局報請臺灣臺北地方法院檢察
    署檢察官呈請臺灣高等法院檢察署檢察長令轉臺灣板橋地方
    法院檢察署檢察官偵查起訴，以及移送併案審理，本院於審
    判程序進行中，被告就被訴事實為有罪之陳述，經告知被告
    簡式審判程序之旨，並聽取當事人之意見後，裁定進行簡式
    審判程序。
    理    由
一、上揭犯罪事實，業據被告於本院審理時自白不諱（見本院94
    年6 月2 日審判筆錄），而被告於92年11月6 日凌晨1 時35
    分許、於93年6 月9 日凌晨0 時5 分許、93年7 月1 日晚間
    11時許分別為警採集尿液送驗結果，確均呈鴉片類陽性反應
    及安非他命類陽性反應，有明生生物科技股份有限公司濫用
    藥物檢體檢驗報告1 紙、臺灣尖端先進生技醫藥股份有限公
    司濫用藥物檢驗報告2 紙、尿液及代碼對照表3 紙（見臺灣
    臺北地方法院檢察署93年度毒偵字第213 號偵查卷第3 頁、
    第5 頁、本院93年度訴字第688 號刑事卷第53頁、第54頁、
    第66頁、第67頁）附卷可稽。又海洛因係由嗎啡經化學合成
    之半人工合成品，其毒性倍於嗎啡，其施打或吸食後經人體
    代謝作用而分解成毒性較低之嗎啡，而於尿液中被檢測出，
    故吸食或施打海洛因在尿液中均以嗎啡型態被檢測出，且海
    洛因經注射入人體後，約百分之80於24小時內自尿中排出，
    一般而言，尿液中能否驗出嗎啡陽性反應與其投與量、投與
    途徑、採尿時間、個人體質及檢驗方法之靈敏度有關，國外
    曾有文獻報導注射6 毫克之海洛因鹽酸鹽，其代謝物嗎啡之
    平均可檢出時限約為26小時，此業經行政院衛生署藥物食品
    檢驗局於81年9 月8 日以藥檢一字第8114885 號函函釋在案
    。又尿液中檢出安非他命陽性反應，其非法吸用時間距採尿
    時，最長不會超過4 日，此業經行政院衛生署藥物食品檢驗
    局以81年2 月8 日 (81) 藥檢壹字第001156號函函釋在案。
    再者，被告於如附表所示時間、地點為警查扣之白粉、結晶
    物、殘渣袋，經送鑑驗結果，分別檢出含有第一級毒品海洛
    因成份、第二級毒品安非他命成份，有法務部調查局92年12
    月23日調科壹字第020006167 號鑑定通知書、93年5 月12日
    調科壹字第09362391650 號檢驗通知書、93年8 月11日調科
    壹字第060008584 號鑑定通知書、93年8 月16日調科壹字第
    09362395350 號檢驗通知書、93年9 月7 日調科壹字第0600
    08753 號鑑定通知書、內政部警政署刑事警察局93年11 月3
    日刑鑑字第0930189178號鑑驗通知書各1 紙（見臺灣臺北地
    方法院檢察署93年度毒偵字第213 號偵查卷第4 頁、本院93
    年度訴字第688 號刑事卷第19頁、第109 頁、第62頁、第12
    7 頁、第124 頁）存卷可證。足認被告自白與事實相符。此
    外，並有臺灣高等法院被告前案紀錄表1 件（見本院94年度
    訴緝字第37號偵查卷）及臺灣板橋地方法院檢察署檢察官91
    年度毒偵字第4246號不起訴處分書1 份（見臺灣板橋地方法
    院檢察署93年度毒偵字第1273號偵查卷第6 頁）存卷足憑。
    本案事證明確，被告於觀察、勒戒執行完畢釋放後5 年內再
    犯本案施用第一級毒品及第二級毒品等犯行堪以認定，應予
    依法論罪科刑。
二、核被告所為，係犯毒品危害防制條例第10條第1 項之施用第
    一級毒品罪及同條第2 項之施用第二級毒品罪。其施用第一
    級毒品、第二級毒品前、後非法持有第一級毒品、第二級毒
    品之低度行為，應分別為其施用各該等毒品之高度行為所吸
    收，均不另論罪。又被告先後多次施用第一級毒品、第二級
    毒品之行為，時間均緊接，方法亦相同，所犯各係犯罪構成
    要件相同之罪名，為連續犯，應分別依刑法第56條規定論以
    一罪並加重其刑。其所犯上揭2 罪間，罪名有異，犯意各別
    ，應予分論併罰。原公訴意旨雖未敘及被告於93年6 月9 日
    凌晨0 時5 分許、93年7 月1 日晚間11時許為警採尿前26小
    時內某時許、96小時內某時許，各分別施用第一級毒品海洛
    因、第二級毒品安非他命等事實，惟此與前開論罪科刑部分
    之犯罪事實有連續犯之裁判上一罪關係，應為起訴效力所及
    ，且經檢察官移送併案審理（臺灣板橋地方法院檢察署93年
    度毒偵字第2677號、第3034號），本院自應併予審究。另被
    告前於90年間因違反著作權法案件，經臺灣臺北地方法院以
    90年度簡字第1844號判處有期徒刑4 月，如易科罰金，以30
    0 元折算1 日確定，於90年9 月7 日易科罰金執行完畢，有
    臺灣高等法院被告全國前案紀錄表1 件在卷可稽，其於5 年
    內再犯本案有期徒刑以上之罪，為累犯，應依刑法第47條規
    定遞予加重其刑。爰審酌被告前已因施用毒品，獲得不起訴
    處分之寬典，仍不能戒除毒癮，再次漠視法令禁制而犯本罪
    ，惟其施用毒品所生危害，實以自戕身心健康為主，對於他
    人生命、身體、財產等法益，尚無明顯而重大之實害，暨其
    施用毒品之次數、犯罪後之態度等一切情狀，分別量處如主
    文所示之刑，並定應執行刑，以示懲儆。
三、扣案如附表所示第一級毒品海洛因共8 包、第二級毒品安非
    他命共5 包，不問屬於犯人與否，均應依毒品危害防制條例
    第18條第1 項前段規定沒收銷燬之。又扣案殘渣袋4 只，因
    分別附著第一級毒品海洛因粉末（量微無法析離砰重）以及
    第二級毒品安非他命結晶（量微無法析離秤重）而無法分離
    ，均應併依前開規定沒收銷燬之。至扣案如附表編號1 所示
    電子磅砰2 臺、分裝袋21只，均為被告否認係供其施用毒品
    所用之物，如附表編號2 所示電子磅砰1 臺，亦經被告否認
    為其所有，復查無其他積極證據足認前開物品確係被告所有
    並供施用毒品所用之物，故不予宣告沒收。又扣案之第二級
    毒品大麻1 包（驗餘淨重2.82公克），尚與本案被告施用毒
    品之犯罪事實無涉（詳如後述），亦未經公訴人敘明聲請單
    獨宣告沒收銷燬之旨，故亦不予宣告沒收。
四、臺灣板橋地方法院檢察署93年度毒偵字第3034號併辦意旨略
    以：被告於不詳時、地，施用第二級毒品大麻，嗣經警於93
    年7 月1 日晚間8 時30分許，在臺北縣土城巿明德路1 段24
    7 巷口查獲，並扣得第二級毒品大麻1 包（驗餘淨重2.82公
    克），因認被告涉犯毒品危害防制條例第10條第2 項之施用
    第二級毒品罪嫌，因與本案提起公訴之犯罪事實有連續犯之
    裁判上一罪關係，而移送併案審理等語。公訴人認被告涉有
    上揭罪嫌，無非以扣案之第二級毒品大麻1 包資為其論據。
    惟按犯罪事實應依證據認定之，無證據不得認定犯罪事實，
    刑事訴訟法第154 條第2 項定有明文。次按認定不利於被告
    之事實，須依積極證據，苟積極證據不足為不利於被告事實
    之認定時，即應為有利於被告之認定，更不必有何有利之證
    據。又認定犯罪事實所憑之證據，雖不以直接證據為限，間
    接證據亦包括在內，然而無論直接或間接證據，其為訴訟上
    之證明，須達於通常一般人均不致有所懷疑，而得確信其為
    真實之程度，始得據為有罪之認定，最高法院30年上字第
    816 號及76年臺上字第4986號判例意旨可資參照。經查，被
    告於警詢及偵查中均堅決否認有何施用第二級毒品大麻犯行
    ，辯稱扣案之大麻係其友人「志宏」所寄放等語。而被告於
    為警查獲時雖曾採集尿液送臺灣尖端先進生技醫藥股份有限
    公司檢驗，惟該公司並未就「大麻」一項進行檢驗，有濫用
    藥物檢驗報告1 紙存卷供參（見本院93年度訴字第688 號刑
    事卷第66頁），自無法僅憑被告持有第二級毒品大麻一節，
    逕推論其有施用該等毒品之事實。況被告已陳明該大麻係其
    友人所寄放，縱使其因而有施用該大麻之行為，亦難認係承
    續於其前多次施用第二級毒品安非他命之犯意而為，即與本
    案論罪科刑部分無何連續犯之裁判上一罪關係，本院無從併
    予審究，併辦意旨所述被告施用第二級毒品大麻部分應退由
    檢察官另行依法處理。
據上論斷，應依刑事訴訟法第273 條之1 第1 項、第299 條第1
項前段，毒品危害防制條例第10條第1 項、第2 項、第18條第1
項前段，刑法第11條前段、第56條、第47條、第51條第5 款，判
決如主文。
本案經檢察官陳鴻濤到庭執行職務。
中　　華　　民　　國　　94　　年　　6 　　月　　16　　日
                  刑事第九庭審判長法　官  胡  堅  勤
                                  法  官  李  君  豪
                                  法  官  王  瑜  玲
上列正本證明與原本無異。
如不服本判決，應於判決送達後10日內向本院提出上訴狀（應附
繕本），上訴於臺灣高等法院。
中　　華　　民　　國　　94　　年　　6 　　月　　20　　日
                                  書記官  黃  頌  棻
附錄本案論罪科刑法條全文：
毒品危害防制條例第10條
施用第一級毒品者，處 6 月以上 5 年以下有期徒刑。
施用第二級毒品者，處 3 年以下有期徒刑。
附表：
┌──┬──────────┬──────┬──────┐
│編號│?查獲時間及地點    │?查扣物品  │檢出毒品反應│
├──┼──────────┼──────┼──────┤
│ 1  │92年11月5日晚間9時30│白粉3包     │第一級毒品海│
│    │分許                │            │洛因（合計驗│
│    │臺北巿萬華區○○○路│            │餘淨重46.69 │
│    │與漢口街口          │            │公克）      │
│    │                    ├──────┼──────┤
│    │                    │結晶1包     │第二級毒品安│
│    │                    │            │非他命（驗餘│
│    │                    │            │淨重0.42公克│
│    │                    │            │）          │
│    │                    ├──────┼──────┤
│    │                    │電子磅砰2 臺│無          │
│    │                    │、分裝袋21只│            │
├──┼──────────┼──────┼──────┤
│ 2  │93年6月8日晚間10時15│白粉1包     │第一級毒品海│
│    │分許                │            │洛因（驗餘淨│
│    │臺北縣板橋巿和平路16│            │重0.15公克）│
│    │1巷20之2號前        ├──────┼──────┤
│    │                    │殘渣袋4只   │2 只檢出第一│
│    │                    │            │級毒品海洛因│
│    │                    │            │殘留、另2 只│
│    │                    │            │檢出第二級毒│
│    │                    │            │品安非他命殘│
│    │                    │            │留（均無法析│
│    │                    │            │離秤重）    │
│    │                    ├──────┼──────┤
│    │                    │電子磅砰1臺 │無          │
├──┼──────────┼──────┼──────┤
│ 3  │93年7 月1 日晚間8 時│白粉4包     │第一級毒品海│
│    │30分許              │            │洛因（合計驗│
│    │臺北縣土城巿明德路1 │            │餘淨重8.04公│
│    │段247巷口           │            │克）        │
│    │                    ├──────┼──────┤
│    │                    │結晶4包     │第二級毒品安│
│    │                    │            │非他命（合計│
│    │                    │            │驗餘淨重4.94│
│    │                    │            │公克）      │
│    │                    ├──────┼──────┤
│    │                    │煙草1包     │第二級毒品大│
│    │                    │            │麻（驗餘淨重│
│    │                    │            │2.82公克）  │
└──┴──────────┴──────┴──────┘
